【裁判字號】    92,訴,1010
【裁判日期】    921209
【裁判案由】    偽造文書等
【裁判全文】
臺灣臺南地方法院刑事判決                        九十二年度訴字第一一號
    公  訴  人  臺灣臺南地方法院檢察署檢察官
    被      告  丙○○
右列被告因偽造文書等案件，經檢察官聲請簡易處刑（九十二年度偵字第二九二號）
，本院新市簡易庭認為不宜，移由本院刑事庭依通常程序審理，經被告就犯罪事實為
有罪之陳述，本院裁定進行簡式審判程序，判決如左：
    主  文
丙○○連續行使偽造私文書，處有期徒刑伍月，如易科罰金，以佰元折算壹日。緩
刑貳年。中國信託商業銀行卡號000000000000000號信用卡背面簽名
欄處偽造之「李建忠」署押壹枚、附表一所示之偽造「乙○○」署押共肆枚及附表二
所示之偽造「李建忠」署押共捌枚均沒收。
    事  實
一、丙○○基於意圖為自己不法所有及行使偽造私文書之概括犯意，先後於：(一)民國
    九十一年九月十三日二十二時三十分許，在台南縣山上鄉明和村二五六號「宏遠
    紡織廠」，竊取乙○○所有放於置物櫃內之卡號00000000000000
    00號之中國信託商業銀行（下稱中國信託銀行）信用卡一張，得手後，塗抹該
    信用卡背面簽名欄處「乙○○」之署名，使之模糊不清，進而持該信用卡，於附
    表一所示時、地，連續消費刷卡付帳，而除附表一編號一部分因刷卡不成功，改
    以現金支付，致未詐欺特約商店得逞外，餘均利用不詳姓名年籍、綽號「小惠」
    之女子，偽簽「乙○○」之署押於簽帳單之持卡人簽名欄上，並持以交由該特約
    商店核對其簽名之同一性，前開特約商店因誤認綽號「小惠」之女子為合法之持
    卡人，致陷於錯誤而同意其刷卡償付消費金額，中國信託銀行並因該特約商店持
    單請款，致陷於錯誤而償付上開簽帳金額，足以生損害於真正持卡名義人乙○○
    及中國信託銀行。(二)於同年十月二十五日十四時三十分許，在台南縣山上鄉明和
    村二五六號「宏遠紡織廠」，竊取甲○○所有放於置物櫃內之卡號000000
    000000000號中國信託銀行用卡一張，得手後，將該信用卡背面簽名欄
    處「甲○○」之署名，偽造為「李建忠」，進而持該信用卡，於附表二所示之時
    、地，連續消費刷卡付帳，而除附表二編號四部分因刷卡不成功，改以現金支付
    ，致未詐欺特約商店得逞外，餘均偽簽「李建忠」之署押於簽帳單之持卡人簽名
    欄上，並持以交由該特約商店核對其簽名之同一性，前開特約商店因誤認丙○○
    為合法之持卡人，致陷於錯誤而同意其刷卡償付消費金額，中國信託銀行並因該
    特約商店持單請款，致陷於錯誤而償付上開簽帳金額，足以生損害於真正持卡名
    義人甲○○及中國信託銀行。
二、案經台南縣警察局善化分局報告臺灣台南地方法院檢察署檢察官偵查後聲請簡易
    處刑。
    理  由
一、右揭事實，業據被告丙○○坦承不諱，核與被害人乙○○、甲○○指述，及證人
    胡志忠證述情節相符，並有中國信託商業銀行股份有限公司刑事陳報狀附李建忠
    署名之簽帳單三紙、乙○○署名之簽帳單二紙及財團法人聯合信用卡處理中心函
    附李建忠署名之簽帳單一紙在卷可稽（見新簡字第二六四號卷第九、十四、十六
    、二０、二一、二六頁；本院卷第二四、二五、二九至三三頁）。又被告供承伊
    僅將上開乙○○所有之信用卡背面簽名欄處「乙○○」之署名塗抹不清乙節，經
    本院核閱附表一所示之簽帳單二紙之署名，均確係「乙○○」之署押無誤（見本
    院卷第二九、三十頁），則前揭乙○○所有之信用卡背面簽名欄處之署押應仍為
    「乙○○」，被告並未偽造「李建忠」之署押於其上一情，應認屬實。被告另供
    稱：伊雖於附表一編號一及附表二編號四所示時、地，分別持被害人乙○○、甲○○之信用卡支付唱歌及按摩費用，惟因刷卡未成功，故均改以現金支付，沒有
    在簽帳單上偽簽署押等節，核與證人丁○○於本院審理時證述相符（見本院卷第
    五一頁），復有中國信託商業銀行股份有限公司刑事陳報狀附歷史帳單彙總查詢
    資料及上海商業儲蓄銀行信用卡中心函（見新簡字第二六四號卷第九、十八、十
    九、二七頁；本院卷第二七頁）可稽。則被告前揭供詞，亦堪信屬。綜上，被告
    自白與事實相符，堪予採信。本件事證明確，被告犯行，足以認定。
二、核被告丙○○：(1)於九十一年九月十三日二十二時三十分許及同年十月二十五日
    十四時三十分許，竊取乙○○及甲○○所有之信用卡之行為，係犯刑法第三百二
    十條第一項竊盜罪；(2)於附表一編號一及附表二編號四所示時、地，分別持被害
    人乙○○、甲○○之信用卡支付唱歌及按摩費用，惟因刷卡未成功，故均改以現
    金支付之行為，係犯刑法第三百三十九條第三項、第二項詐欺得利未遂罪；(3)於
    附表一編號二、附表二編號二及附表二編號三之行為，均係犯刑法第二百十六條
    、第二百十條行使偽造私文書罪及第三百三十九條第二項詐欺得利罪；(4)於附表
    一編號三之行為，係犯刑法第二百十六條、第二百十條行使偽造私文書罪、第三
    百三十九條第一項詐欺取財罪及同條第二項詐欺得利罪，又其於附表一編號三所
    示之同一時地，一行為而同時觸犯刑法第三百三十九條第一項詐欺取財罪及同條
    第二項詐欺得利罪之數罪名，為想像競合犯，應依刑法第五十五條之規定從一情
    節較重之刑法第三百三十九條第一項詐欺取財罪處斷；(5)於附表二編號一及附表
    二編號五之行為，均係犯刑法第二百十六條、第二百十條行使偽造私文書罪及第
    三百三十九條第一項詐欺取財罪。至檢察官於起訴書中雖認定被告係犯刑法三百
    二十條第一項竊盜罪、第二百十六條、第二百十條行使變造私文書罪及第三百三
    十九條第一項詐欺取財罪，然於本院審理時，已由蒞庭檢察官當庭陳述變更起訴
    法條為刑法第三百二十條第一項竊盜罪、第二百十六條、第二百十條行使偽造私
    文書罪、第三百三十九條第一項詐欺取財罪及同條第二項詐欺得利罪（見本院卷
    第五四頁），本院自無庸變更檢察官所引起訴法條，附此說明。又公訴意旨認：
    被告於前揭乙○○所有之信用卡背面簽名欄處，將「乙○○」之署押塗抹不清
    後，偽造「李建忠」之署押，並於附表一所示之簽帳單上偽簽李建忠之署名；及
    被告所為附表一編號一及附表二編號四之行為均係犯刑法第二百十六條、第二
    百十條行使偽造私文書罪及同法第三百三十九條第一項詐欺取財既遂罪等情。惟
    查，被告並未於乙○○所有之信用卡背面簽名欄處偽造「李建忠」之署押，而被
    告於附表一編號一及附表二編號四所示時、地，因持卡消費未成功，故均改以現
    金支付等情，已如前述，是公訴人此二部分意旨均容有未洽，則被告被訴前揭
    、部分之犯罪既俱屬不能證明，而公訴人又認此二部分與被告前揭起訴論罪科
    刑部分，係屬裁判上一罪之關係，爰均不另為無罪之諭知，附此敘明。再附表一
    所示之簽帳單，雖係不詳姓名年籍、綽號「小惠」之女子所簽，惟經本院質諸被
    告是否有告知信用卡來源或小惠有無詢問此事等節，被告之供詞反覆不一（見本
    院卷第四八頁），參以證人丁○○於本院審理時證述：「信用卡帳單是由小惠簽
    名，被告有告訴小惠說是他女朋友的，沒有告訴小惠是偷的，被告說是他跟他女
    朋友拿來用的。」等語明確（見本院卷第五一頁），則證人丁○○所述應較被告
    前揭供述可採，是被告利用不知情之綽號「小惠」之女子於簽帳單上偽造「乙○○」署押之行為，應成立該罪之間接正犯。被告偽造文書後，復持以行使，其偽
    造之低度行為為行使之高度行為所吸收，不復另論。其所犯上開竊盜罪、行使偽
    造私文書、詐欺取財罪及詐欺得利既、未遂等數罪，先後各有多次犯行，時間緊
    接，犯罪基本構成要件相同，顯均係基於概括之犯意反覆為之，為連續犯，應分
    別依刑法第五十六條之規定，論以一連續竊盜罪、連續行使偽造私文書罪、連續
    詐欺取財罪及連續詐欺得利罪，並依法加重其刑。被告所犯上開四罪間，有方法
    、目的之牽連關係，為牽連犯，應依刑法第五十五條之規定從一重之連續行使偽
    造私文書罪處斷。爰審酌被告犯罪之動機、目的、手段、所生損害、所得利益、
    其品行智識程度、生活狀況、已與被害人達成和解（有和解書可參，見偵卷第八
    、八之一頁），且犯罪後坦承犯行，態度良好等一切情狀，處如主文所示之刑，
    並諭知易科罰金之折算標準，以資懲儆。被告前未曾受有期徒刑以上刑之宣告，
    有臺灣高等法院被告全國前案紀錄表在卷可憑，其經此教訓後，應知所警惕，信
    無再犯之虞，本院因認所宣告之刑以暫不執行為適當，併諭知緩刑二年，以勵自
    新。末查，甲○○所有之卡號000000000000000號中國信託銀行
    信用卡背面簽名欄處偽造之「李建忠」署押壹枚、附表一所示之偽造「乙○○」
    署押共四枚，及附表二所示之偽造「李建忠」署押共八枚（見本院卷第二四、二
    七頁之財團法人聯合信用卡處理中心函及中國信託商業銀行股份有限公司刑事陳
    報狀），不問屬於被告與否，均應依刑法第二百十九條宣告沒收。
據上論斷，應依刑事訴訟法第四百五十二條、第二百七十三條之一第一項、第二百九
十九條第一項前段，刑法第五十六條、第三百二十條第一項、第二百十六條、第二百
十條、第三百三十九條第一項、第二項、第三項、第五十五條、第四十一條第一項前
段、第七十四條第一款、第二百十九條，罰金罰鍰提高標準條例第一條前段、第二條
，判決如主文。
本案經檢察官戊○○到庭執行職務
中      華      民      國    九十二    年     十二     月      九      日
                                  臺灣臺南地方法院刑事第八庭
                                      審判長  法  官  吳勇輝
                                              法  官  張瑛宗
                                              法  官  陳映佐
右正本證明與原本無異。
如不服本判決，應於判決送達後十日內，向本院提出上訴狀。
                          書記官  張宜柔
中      華      民      國    九十二    年     十二     月      九      日
附錄法條
刑法第二百十條：
偽造、變造私文書，足以生損害於公眾或他人者，處五年以下有期徒刑。
刑法第二百十六條：
行使第二百十條至第二百十五條之文書者，依偽造、變造文書或登載不實事項或使登
載不實事項之規定處斷。
刑法第三百二十條第一項：
意圖為自己或第三人不法之所有，而竊取他人之動產者，為竊盜罪，處五年以下有期
徒刑、拘役或五百元以下罰金。
刑法第三百三十九條：
意圖為自己或第三人不法之所有，以詐術使人將本人或第三人之物交付者，處五年以
下有期徒刑、拘役或科或併科一千元以下罰金。
以前項方法得財產上不法之利益或使第三人得之者，亦同。
前二項之未遂犯罰之。
附表一：
┌──┬───────┬────────┬─────┬───┬─────┐
│編號│時          間│地            點│消費內容及│簽帳單│簽帳單聯數│
│    │              │                │消費金額  │署押  │          │
│    │              │                │（新台幣）│      │          │
├──┼───────┼────────┼─────┼───┼─────┤
│    │九十一年九月十│高雄縣岡山鎮中山│支付唱歌費│ 無   │無        │
│ 一 │六日某時      │北路一二二號一樓│用九千零六│      │          │
│    │              │ＧＯ ＧＯ ＫＴＶ│十一元（刷│      │          │
│    │      │                │卡未成功）│      │          │
├──┼───────┼────────┼─────┼───┼─────┤
│    │九十一年九月十│台南市○○路○段│支付唱歌費│乙○○│二聯式簽單│
│ 二 │六日十四時四十│五六二號一樓安中│用四百元  │      │          │
│    │一分          │城冷飲店        │          │      │          │
├──┼───────┼────────┼─────┼───┼─────┤
│    │九十一年九月十│台南市○○路○段│支付續唱及│乙○○│二聯式簽單│
│ 三 │六日十五時五十│五六二號一樓安中│買東西費用│      │          │
│    │二分          │城冷飲店        │九百六十元│      │          │
└──┴───────┴────────┴─────┴───┴─────┘
附表二：
┌──┬───────┬────────┬─────┬───┬─────┐
│編號│時          間│地            點│金    額│簽帳單│簽帳單聯數│
│    │              │                │（新台幣）│署押  │          │
│    │              │                │及消費內容│      │          │
├──┼───────┼────────┼─────┼───┼─────┤
│    │九十一年十月廿│台南縣善化鎮中正│支付加油費│李建忠│二聯式簽單│
│ 一 │七日二十三時四│路三三九號加油站│用八十元  │      │          │
│    │十七分        │                │          │      │          │
├──┼───────┼────────┼─────┼───┼─────┤
│    │九十一年十月廿│台南市○○路○段│支付唱歌費│李建忠│二聯式簽單│
│ 二 │八日零時四十九│一七一巷三號二樓│用一千三百│      │          │
│    │分            │搖滾咖啡冷飲店  │二十元    │      │          │
│    │              │                │          │      │          │
├──┼───────┼────────┼─────┼───┼─────┤
│    │九十一年十月廿│台南市○○路○段│支付唱歌費│李建忠│二聯式簽單│
│ 三 │八日四時三十一│二七六號二樓羅馬│用一萬五千│      │          │
│    │分            │飲食店          │元        │      │          │
├──┼───────┼────────┼─────┼───┼─────┤
│    │九十一年十月廿│台南市○○○路三│支付按摩費│無    │無        │
│ 四 │八日六時二十六│段一四○號蘭丁商│用五千七百│      │          │
│    │分            │行（羅浮宮）    │二十元（刷│      │          │
│    │              │                │卡未成功）│      │          │
├──┼───────┼────────┼─────┼───┼─────┤
│    │九十一年十月廿│台南市○○路○段│支付加油費│李建忠│二聯式簽單│
│ 五 │八日八時四十二│三○三號中國石油│用三百元  │      │          │
│    │分            │公司加油站      │          │      │          │
└──┴───────┴────────┴─────┴───┴─────┘


司法院資訊處製作；財團法人民間司法改革基金會備份。
